【裁判字號】    89,易,1098
【裁判日期】    890919
【裁判案由】    妨害自由
【裁判全文】
台灣台中地方法院刑事判決                        八十九年度易字第一九八號
    公  訴  人  台灣台中地方法院檢察署檢察官
    被      告  甲○○
    選任辯護人  吳中和
右列被告因妨害自由案件，經檢察官提起公訴（八十九年度偵字第三九八一號），本
院判決如左：
    主  文
甲○○連續以強暴脅迫妨害人行使權利，處拘役伍拾玖日，如易科罰金，以參佰元折
算壹日。
    事  實
一、甲○○與乙○○為鄰居，因相互檢舉違建而長期不睦，甲○○明知其住處即台中
    縣豐原市○村路四六五巷一００之七號前六公尺寬巷道為供公眾往來通行道路，
    竟基於妨害乙○○自由駕駛自用小客貨車進出該巷道權利之概括犯意，在民國（
    下同）八十八年十二月三十一日、八十九年一月八日及八十九年三月二十八日，
    先後在毗鄰乙○○住處之前開巷道上，或利用其子停放ＯＺ─九三六二號自用小
    客車於門前（未緊鄰路旁），車旁再擺設盆栽數盆（其上插有「有電勿近」之牌
    子），或於林奇昌在場時，於中間擺設機車二台、自用小貨車及盆栽數盆擋路，
    或停放前開自用小客車於中間，再停放二輛兒童腳踏車於旁邊擋路，形成路障，
    並禁止乙○○及其家人或管區警員將前開可移動之機車、盆栽等物移去，否則將
    提出刑事告訴，藉此施強暴及脅迫予乙○○，妨害乙○○行使駕車自由進出該巷
    道之權利。
二、案經被害人乙○○訴請台灣台中地方法院檢察署檢察官偵查起訴。
    理  由
一、訊據被告甲○○矢口否認有何妨害自由犯行，辯稱：ＯＺ─九三六二號自用小客
    車為伊子朱長洲所有，盆栽非伊置放，且告訴人旁邊另有三米六寬巷道可供出入
    云云。惟查，被告於右揭時間如何多次利用汽車、機車、盆栽、兒童腳踏車設置
    路障妨害告訴人駕車自由進出，並脅迫告訴人不得任意搬移等情，業據告訴人林
    奇昌於檢察官偵訊及本院審理期間指訴綦詳，核與證人即承辦警員黃遵介、梁俊
    龍於檢察官偵訊時結證情節相符，有各該訊問筆錄在卷可按，並有告訴人提出現
    場照片多紙為憑，被告雖否認自用小客車為伊所有及其上盆栽非其擺設乙情，然
    該六米寬巷道乃整批建物於建造時所預留，雖未另闢一獨立地號，而係歸由各該
    所有權人所有，然各所有權人仍應保留相當寬度使住戶得以依照通常行駛之交通
    工具自由進出，至為當然，而該ＯＺ─九三六二號自用小客車車主為被告之子朱
    長洲，為被告所不爭執，則被告自屬有權利要求其子將車輛擺設於適當位置，乃
    竟在長達三年餘之時間，朱長洲停車位置均未緊鄰路邊（參下述），被告心態自
    屬可議；且上述盆栽係擺設於被告屋前，如非其自行擺設，何人膽敢妄為，況其
    於檢察官偵訊時對於告訴人指稱因為被告所擺設之盆栽已擺放十餘天，直到八十
    九年一月十八日伊才趁被告全家均不在時才搬開乙節後，被告方才供稱：伊確實
    有丟掉二盆五葉松等詞，顯然該盆栽為被告擺設無誤，其空言否認，顯無可採。
    至被告雖辯稱：告訴人住處旁上另有一三米六寬之巷道，告訴人自行擺設鐵材等
    物，致需自六米寬巷道出入，顯有可議云云，然上開巷道僅於雙方房屋興建工程
    之工程圖有所標示，現場已無該巷道存在，為被告與告訴人均不爭執，且有照片
    及台中縣政府八十八年六月二十二日八八府工都字第一四一四三五號函文等件在
    卷可按，且觀卷附由告訴人及被告所提出之照片均顯示被告與告訴人所有建物相
    較於其後排建物位置高度為低，被告所指之三米六寬巷道實與後方道路有七、八
    十公分之高度落差，依現有地勢現況，縱使告訴人排除鐵材等障礙物，亦有實際
    上無法自該處出入之窘境，是被告以此為辯，亦無可採。且被告除前開事實欄所
    述之時間外，另早於八十五年四、五月起，即有搭蓋鐵捲門限制高度或堆置廢棄
    櫥櫃佔用三公尺寬巷道，再故意停放機車擋路，或利用房屋改建機會，在上開巷
    道堆置建築廢棄物（或廢土）或利用L型鋼架設置路障，或先行停放自用小客車
    佔用三公尺寬巷道，再故意置放建築用烤漆浪板等情，有告訴人提出標明日期之
    相片數幀在卷可按，且於轄區派出所警員要求遷移時仍出言「要告你」之語脅迫
    ，且在長達三年餘之期間任意設置路障，阻止告訴人車輛自由進出，其有妨害告
    訴人行使權利之故意甚明。
二、核被告所為，係犯刑法第三百零四條第一項以強暴脅迫妨害他人行使權利罪。其
    先後多次犯行，時間緊接，手段相同，所犯罪構成要件復相同，顯係基於概括犯
    意反覆為之，為連續犯，依刑法第五十六條規定以一罪論，並依法加重其刑。爰
    審酌被告前無不良素行，有台灣台中地方法院檢察署刑案資料查註記錄表一紙在
    卷可佐，但與告訴人長期不睦，互相纏訟多年，遂拒絕告訴人以正常方式之通行
    路權，考其犯罪手段、動機、所生危害及犯後飾詞否認犯行等一切情狀，量處如
    主文所示之刑，並諭知易科罰金之折算標準。
三、公訴人另起訴被告自八十五年四月間起至八十八年十二月三十日止之妨害自由犯
    行，第按告訴人於本件告訴狀乃針對被告於八十五年四月十六日、同年七月、同
    年八月二日、八十六年三月底、同年五月間、同年五月二十九日至八十七年二月
    十六日、八十八年六月一日（及八十八年十二月三十一日、八十九年一月八日）
    之行為提出妨害自由之告訴，公訴人僅泛言自八十五年四月間起至八十八年十二
    月三十日止，未敘明其所犯具體時間，已有未洽；且告訴人早於八十六年間、八
    十八年間就相同事實對被告提起妨害自由等案件之告訴，並經台灣台中地方法院
    檢察署檢察官分別於八十七年三月十二日、八十八年十一月三十日以八十六年度
    偵字第二二九九八號、八十八年度偵字第二０二三五號為不起訴處分確定在案，
    有該二份處分書附卷可稽，其中後者處分書並敘及被告所犯八十五年四、七月、
    八十六年三月及八十七年三月間所設置路障妨害告訴人通行乙節不成罪，茲公訴
    人復就同一犯行提起公訴，本應依法為不受理判決之諭知，惟此部分犯行與前開
    已成罪部分具有連續犯之裁判上一罪關係，自不另為無罪之諭知。至被告於公訴
    人起訴後，復承前開犯意，於八十九年三月二十八日再度以擺設汽車及兒童腳踏
    車於巷道中間，致使告訴人無法駕車出入，妨害其行駛車輛之權利，此部分亦與
    前開部分具有裁判上一罪關係，本院得一併審理，附此敘明。
據上論斷，應依刑事訴訟法第二百九十九條第一項前段，刑法第五十六條、第三百零
四條第一項、第四十一條，罰金罰鍰提高標準條例第一條前段、第二條，判決如主文
。
中    華    民    國    八十九  年      九      月        十九          日
                                    台灣台中地方法院刑事第三庭
                                        法  官  賴妙雲
右正本證明與原本無異。
如不服本判決，應於送達後十日內向本院提出上訴狀(須附繕本)，上訴於台灣高等
法院台中分院。
                                        書記官
中    華    民    國    八十九    年      九        月       十九       日
附錄論罪科刑法條
刑法第三百零四條第一項
以強暴、脅迫使人行無義務之事或妨害人行使權利者，處三年以下有期徒刑、拘役或
三百元以下罰金。
前項之未遂犯罰之。


司法院資訊處製作；財團法人民間司法改革基金會備份。
